【裁判字號】    98,簡,31
【裁判日期】    980327
【裁判案由】    綜合所得稅
【裁判全文】
高雄高等行政法院簡易判決
                                        98年度簡字第31號
原      告  甲○○
被      告  財政部高雄市國稅局
代  表  人  丙○○  局長
上列當事人間綜合所得稅事件，原告不服財政部中華民國97年12
月17日台財訴字第09700528210號訴願決定，提起行政訴訟，本
院判決如下：
    主  文
原告之訴駁回。
訴訟費用由原告負擔。
    事實及理由
一、事實概要：緣原告民國94年度綜合所得稅結算申報，原列報
    列舉扣除額新台幣（下同）1,940,960元，案經被告初查以
    原告虛報列舉扣除額1,916,960元（因虛報部分剔除後之餘
    額，已低於當年度標準扣除額88,000元，故原處分及復查決
    定認定原告虛列之扣除額係1,828,960元【計算式1,916,960
    元－88,000元】）、儲蓄投資特別扣除額270,000元、殘障
    特別扣除額74,000元，並漏報其本人、配偶及扶養親屬營利
    、薪資等所得計64,664元，核定漏稅額148,518元，並按所
    漏稅額處1倍之罰鍰計148,500元（計至百元止）。原告就罰
    鍰部分不服，申請復查結果，獲追減罰鍰11,120元。原告仍
    未甘服，就未獲變更部分提起訴願，遭決定駁回，遂提起本
    件行政訴訟。
二、本件原告主張：有關94年度綜合所得稅結算申報，原告係以
    網路方式為之，因原告對於電腦操作有所不了解，且網路報
    稅軟體每年僅使用1次，難免會產生錯誤。是被告認定原告
    惡意逃漏稅而虛列扣除額，實有錯誤等情。並聲明求為判決
    訴願決定及原處分關於罰鍰部分均撤銷。
三、被告則以：（一）本件原告94年度綜合所得稅結算申報，一
    般扣除額採列舉扣除方式申報減除捐贈（以土地對政府之捐
    贈）200,000元、現金捐贈250,000元、人身保險費96,000元
    、醫藥及生育費244,174元、災害損失350,786元、依政治獻
    金法規定對政黨之捐贈74,467元、對政治團體之捐贈101,15
    8元、對擬參選人之捐贈24,375元、依公職人員選舉罷免法
    規定候選人之競選經費200,000元及依行為時私立學校法第5
    1條規定之捐贈400,000元，計申報列舉扣除1,940,960元，
    又分別於儲蓄投資特別扣除額及殘障特別扣除額欄中填報27
    0,000元及74,000元；惟查其中列舉扣除額浮報1,916,960元
    、儲蓄投資特別扣除額浮報270,000元、虛列殘障特別扣除
    額74,000元，另漏報營利及薪資等所得計64,664元，核有違
    反所得稅法第71條第1項前段規定。被告原查依法核定漏稅
    額148,518元，並按所漏稅額處以1倍之罰鍰148,500元（計
    至百元止），本無不合。惟查，上開浮報之扣除額其中人身
    保險費67,804元、醫藥及生育費41,874元，已於申報時檢具
    保險費繳納證明及醫療收據影本附案，雖不符合列舉扣除之
    規定，惟尚難謂有虛列情事，於計算漏稅額時，應予減除；
    是經重新計算後漏稅額為137,380元，應處以1倍之罰鍰137,
    380元。復查決定乃就其與原處分罰鍰148,500元之差額11,1
    20元予以追減，於法並無違誤。（二）次按綜合所得稅結算
    申報係採自行申報制，亦即納稅義務人應自行於期限內結算
    申報各類所得總額、免稅額及扣除額，據以計算綜合所得淨
    額，並按規定稅率計算應納稅額，減除扣繳稅額及可扣抵稅
    額後，自行繳納，是納稅義務人提出所得稅結算申報書前，
    即負有填寫正確義務。然原告於93、94及95年度連續於結算
    申報書中之各項扣除額欄位，溢填可扣除金額，製造外觀上
    計算錯誤形式，致虛增各項扣除額，以遂其逃漏稅捐之目的
    ，是原告所稱無故意逃漏稅意圖，實無足採等語，資為抗辯
    。並聲明求為判決原告之訴駁回。
四、兩造之爭點為原告94年度綜合所得稅結算申報，漏報其本人
    、配偶及扶養親屬之營利、薪資等所得，並虛列扣除額，有
    無故意或過失，而應受罰。經查：
（一）按「納稅義務人應於每年5月1日起至5月31日止，填具結
      算申報書，向該管稽徵機關，申報其上一年度內構成綜合
      所得總額或營利事業收入總額之項目及數額，以及有關減
      免、扣除之事實，並應依其全年應納稅額減除暫繳稅額、
      尚未抵繳之扣繳稅額及可扣抵稅額，計算其應納之結算稅
      額，於申報前自行繳納。」「納稅義務人已依本法規定辦
      理結算申報，但對依本法規定應申報課稅之所得額有漏報
      或短報情事者，處以所漏稅額兩倍以下之罰鍰。」分別為
      所得稅法第71條第1項前段及第110條第1項所明定。
（二）經查，本件原告94年度綜合所得稅結算申報，原列報列舉
      扣除額之項目分別為捐贈（以土地對政府之捐贈）200,00
      0元、現金捐贈250,000元、人身保險費96,000元、醫藥及
      生育費244,174元、災害損失350,786元、依政治獻金法規
      定對政黨之捐贈74,467元、對政治團體之捐贈101,158元
      、對擬參選人之捐贈24,375元、依公職人員選舉罷免法規
      定候選人之競選經費200,000元及依行為時私立學校法第5
      1條規定之捐贈400,000元，合計1,940,960元，並填報儲
      蓄投資特別扣除額270,000元及殘障特別扣除額74,000元
      ；惟經被告初查結果，原告除虛報列舉扣除額1,916,960
      元、儲蓄投資特別扣除額270,000元及殘障特別扣除額74,
      000元外，另漏報其本人、配偶乙○○及次子黃政閎營利
      、薪資等所得計64,664元，違反所得稅法第71條第1項前
      段規定，被告乃依同法第110條第1項規定，按所漏稅額14
      8,518元處1倍之罰鍰計148,500元（計至百元止）；原告
      就罰鍰部分不服，申請復查，經被告審查結果，以上開浮
      報之扣除額，其中人身保險費67,804元、醫藥及生育費41
      ,874元部分，原告已於申報時檢具保險費繳納證明及醫療
      收據影本，雖不符合列舉扣除之規定，惟尚難認有虛列情
      事，故應於計算漏稅額時予以減除為由，重行核定漏稅額
      為137,380元，並變更罰鍰金額為137,380元等情，業經兩
      造分別陳明於卷，並有94年度綜合所得稅網路結算申報國
      稅局審核專用申報書、被告綜合所得稅核定通知書等影本
      及被告97年3月28日97年度財高國稅法違字第10097100257
      號處分書、97年9月23日財高國稅法字第0970068156號復
      查決定書等原本附原處分卷可稽，洵堪認定。
（三）原告雖主張其因不熟悉網路報稅之電腦操作程序，致生漏
      報所得及虛列扣除額之情事，此失誤純屬操作上問題，不
      應論以原告有逃漏稅之惡意云云。然查，我國個人綜合所
      得稅係採主動誠實申報制度，此參前揭所得稅法第71條第
      1項前段規定即明。納稅義務人於辦理綜合所得稅申報時
      ，應將其上一年度內構成綜合所得總額之項目及數額全數
      申報，於依法申報並計算有關減免、扣除之數額及全年應
      納稅額後，復就其經扣繳稅額及可扣抵稅額，計算其應納
      之結算稅額。易言之，納稅義務人有將所得全數申報，並
      正確計算其全年應納稅額及應納之結算稅額之義務。從而
      ，原告在填載各筆所得資料進行網路申報時，本即有自行
      查核之責，並將各項來源所得據實申報之義務。原告未於
      申報書送出前詳為查核，致漏報所得及虛列扣除額，自難
      謂無過失。是被告據以裁處原告罰鍰，於法並無不合。
（四）綜上所述，原告94年度綜合所得稅結算申報，除虛報列舉
      扣除額、儲蓄投資特別扣除額及殘障特別扣除額外，並漏
      報其本人、配偶及扶養親屬營利、薪資等所得，違反所得
      稅法第71條第1項前段規定，被告乃依同法第110條第1項
      規定按所漏稅額處1倍罰鍰137,380元，並無違誤；訴願決
      定予以維持，亦無不合。原告起訴意旨求為撤銷，為無理
      由，應予駁回。並不經言詞辯論為之。
五、據上論結，本件原告之訴為無理由，依行政訴訟法第233條
    第1項、第236條、第98條第1項前段，判決如主文。
中    華    民    國    98    年     3    月   27     日
              高雄高等行政法院第三庭
                                法官  李  協  明
以上正本係照原本作成。
如不服本判決，應於判決送達後20日內向本院提出上訴書狀，其
未表明上訴理由者，應於提起上訴後20日內向本院提出上訴理由
書（須按對造人數附繕本）；如於本判決宣示或公告後送達前提
起上訴者，應於判決送達後20日內補提上訴理由書（須附繕本）
。未表明上訴理由者，逕以裁定駁回。
中    華    民    國    98    年     3    月   27     日
                              書記官  周  良  駿
附註:
行政訴訟法第235條（第1項、第2項）:
對於適用簡易程序之裁判提起上訴或抗告，須經最高行政法院之
許可。
前項許可，以訴訟事件所涉及之法律見解具有原則性者為限。


司法院資訊處製作；財團法人民間司法改革基金會備份。
